【裁判字號】    88,易,2179
【裁判日期】    890224
【裁判案由】    違反著作權法
【裁判全文】
臺灣臺南地方法院刑事判決                        八十八年度易字第二一七九號
    公  訴  人  臺灣台南地方法院檢察署檢察官
    被      告  甲○○
右列被告因違反著作權法案件，經檢察官提起公訴（八十八年度偵字第一九三號），
本院判決如左：
    主  文
甲○○共同連續擅自以公開演出之方法侵害他人著作財產權，處有期徒刑參月，如易
科罰金以參佰元折算壹日。緩刑貳年。
扣案之歌利達電腦伴唱機壹台、點歌簿壹本均沒收。
    事  實
一、甲○○係台南市○○路一八一號「哈囉ＭＵＳＩＣ  ＰＵＢ」之負責人，明知「
    一代女皇」、「無情的雨無情的你」、「買醉」等歌曲係他人享有音樂著作權之
    音樂著作，並已讓與音樂著作財產權於美華影視股份有限公司（下稱美華公司）
    ，由美華公司享有該等歌曲之公開演出權，竟未經音樂著作權人美華公司授權，
    與綽號「小郭」真實姓名不詳之成年男子基於犯意之聯絡，並基於概括之犯意，
    自民國八十七年八月間起，至同年十月二十日止，連續在上開店內，以綽號「小
    郭」真實姓名不詳之成年男子所寄放之歌利達電腦伴唱機，供店內不特定客人以
    投幣之方式利用上開電腦伴唱機設備點唱，擅自公開演出該等音樂著作，向店內
    現場之不特定顧客傳達該等音樂著作內容，以此方法侵害美華公司之著作財產權
    ，而與「小郭」朋分客人投幣所得。嗣於同年十月二十日二十三時許，為警在上
    址查獲，並扣得上開電腦伴唱機一台及點歌簿一本。
二、案經美華公司訴由台南市警察局第一分局報請台灣台南地方法院檢察署檢察官偵
    查起訴。
    理  由
一、訊之被告甲○○對其有於右揭時、地，將上開電腦伴唱機內告訴人享有之三首音
    樂著作提供給店內不特定客人點唱，使客人公開演出該等音樂著作之事實於警訊
    及偵審中坦承不諱，所供核與告訴人美華公司之代理人黃明毫、鄭雅芬、劉怡慧
    分別於警訊及偵審中指述相符，並有警員搜索時所拍攝之照片十二張在卷可稽，
    且有查獲之歌利達電腦伴唱機一台、點歌簿一本扣案可資佐證。而上開「一代女
    皇」、「買醉」歌曲之音樂著作權屬於美華公司所取得乙節，有告訴人所附音樂
    著作「買醉」及「一代女皇」之內政部著作權登記簿謄本二紙及寶麗金音樂出版
    管理股份有限公司出具之著作財產權讓與證明書一紙可證；又「無情的雨無情的
    你」此首歌曲，係上華國際企業股份有公司有著作權之音樂著作，並經上華國際
    企業股份有限公司授權告訴人美華公司於台、澎、金、馬地區獨家專屬發行營業
    用之視聽出版品，並授予之公開上映權及公開演出權乙節，則有協議書及授權書
    各一紙附卷可參。
二、雖被告矢口否認有違反著作權法之故意，辯稱：伊並不曉得伴唱機內的歌曲未經
    授權，伴唱機是綽號小郭之男子所寄放的，但小郭表示並無違法云云。惟按行為
    人不得因不知法律而免除刑事責任，刑法第十六條前段定有明文；次按利用他人
    之著作，應徵得該等著作之著作財產權人同意，始得為之。本件被告係音樂ＰＵ
    Ｂ店之負責人，乃以供歌曲供客人點唱為業之人，既以他人之音樂著作為其營利
    方式，自應知未經著作權人之同意不得公開使用他人之音樂著作，並應事先注意
    及確認其公開使用以營利之歌曲，是否均已經著作權人或有使用權利人之合法授
    權，或已透過仲介團體辦理公開使用之手續，況被告自承上開伴唱機係「小郭」
    所寄放的，而與小郭朋分客人點唱投幣所得等情，據此可知被告於使用上開伴唱
    機內之歌曲並未支付任何費用，是衡情被告焉有不知其所公開使用之歌曲係未經
    授權之理。其以不知情乙節置辯，係屬卸責之詞，不足採信。本件事證已明，被
    告犯行應堪認定。
三、按以演技、舞蹈、歌唱、彈奏樂器或其他方法向現場之公眾傳達著作之內容者，
    謂之公開演出，著作權法第三條第一項第九款定有明文，本件被告在其經營之店
    內，將音樂內容透過伴唱機設備，供店內不特定之顧客伴唱，將上開音樂著作內
    容傳達於現場之觀眾，即係擅自以公開演出之方法侵害他人之著作財產權。核被
    告所為，係犯著作權法第九十二條擅自以公開演出侵害他人著作財產權。次按所
    謂「公開播送」係指基於公眾接收訊息為目的，以有線電、無線電或其他器材，
    藉聲音影像向公眾傳達作內容，由原播送人以外之人以有線電或無線電將原播送
    之聲音或影像向公眾傳達者，亦屬之，為著作權法第三條第一項第七款明文規定
    。至於一般ＫＴＶ店、ＰＵＢ店等業者將音樂著作（伴唱帶或點唱機）內容透過
    電視螢光幕顯現於消費者之行為，業界雖稱為「公開播映」，但因未以無線或有
    線之方式輸送訊號，實際上並非屬「公開播送」，而本件被告所置放在其店內之
    歌利達電腦伴唱機一台既未具有發射傳送訊號功能，則其擺放在上開ＰＵＢ店之
    公眾得出入場所內，供前往消費之不特定顧客點播之行為，因非以無線或有線之
    方式輸送訊號，故亦與「公開播送」之要件不符，故公訴人認被告尚有擅自以公
    開播送方式侵害他人之著作財產權，容有未洽，併此陳明。被告與「小郭」二人
    就上開犯行間，有犯意聯絡及行為分擔，應論共同正犯。又被告先後多次犯行，
    時間緊接，犯罪構成要件相同，顯係基於概括之犯意為之，應依連續犯之規定論
    以一罪，並加重其刑。審酌被告前未曾犯罪素行良好、犯罪之動機、目的、手段
    、該伴唱機內歌曲眾多，實難以逐首過濾，是被告知悉該點唱機內之歌曲均已經
    著作權人授權並不容易，而其經營經期間非長，惟仍已對告訴人著作產財權利有
    所危害及犯罪後態度良好等一切情狀，量處如主文所示之刑，並諭知易科罰金之
    折算標準，以示懲儆。又被告前未曾受有期徒刑以上刑之宣告，有台灣台南地方
    法院檢察署刑案資料查註紀錄表在卷可憑，其經此教訓後，應知所警惕，信無再
    犯之虞，本院因認所宣告之刑以暫不執行為適當，併諭知緩刑二年，以勵自新。
    扣案之歌利達電腦伴唱機一台、點歌簿一本，係共犯「小郭」所有且供其犯罪用
    之物，依刑法第三十八條第一項第二款規定，併宣告沒收。
據上論斷，應依刑事訴訟法第二百九十九條第一項前段，著作權法第九十二條，刑法
第十一條前段、第二十八條、第五十六條、第四十一條、第七十四條第一款、第三十
八條第一項第二款，罰金罰鍰提高標準條例第二條，判決如主文。
本案經檢察官王森榮到庭執行職務
中    華    民    國      八十九      年      二      月    二十四    日
                                  臺灣臺南地方法院刑事第二庭
                                          法  官  林  淑  婷
右正本證明與原本無異。
如不服本判決，應於判決送達後十日內，向本院提出上訴狀。
                                          書記官  董  挹  棻
中    華    民    國      八十 九     年    二        月    二十四    日
附錄本案論罪科刑法條全文：
著作權法第九十二條：擅自以公開口述、公開播送、公開上映、公開演出、公開展示
、改作、編輯或出租之方法侵害他人之著作財產權者，處三年以下有期徒刑，得併科
新臺幣十五萬元以下罰金。


司法院資訊處製作；財團法人民間司法改革基金會備份。
